【裁判字號】    97,上訴,515
【裁判日期】    970229
【裁判案由】    毒品危害防制條例
【裁判全文】
臺灣高等法院刑事判決                 97年度上訴字第515號
上  訴  人
即  被  告  乙○○
                    （現於臺灣臺北監獄）
上列上訴人因違反毒品危害防制條例案件，不服臺灣板橋地方法
院96年度訴字第3776號，中華民國96年11月30日第一審判決（起
訴案號：臺灣板橋地方法院檢察署96年度毒偵字第6211），提起
上訴，本院判決如下：
    主  文
上訴駁回。
    事  實
一、乙○○前因施用毒品案件，經臺灣板橋地方法院以88年度毒
    聲字第7733號裁定將其送往勒戒處所觀察、勒戒後，認無繼
    續施用毒品之傾向，由臺灣板橋地方法院檢察署檢察官以88
    年度毒偵字第3107號為不起訴處分確定；復因施用第1級、
    第2級毒品案件，經臺灣板橋地方法院以91年度毒聲字第290
    7號裁定將其送往勒戒處所觀察、勒戒後，認有繼續施用毒
    品之傾向，再經臺灣板橋地方法院以92年度毒聲字第1509號
    裁定令入戒治處所施以強制戒治，而於民國（下同）93年1
    月9日因修正施行後之毒品危害防制條例已刪除對於2犯以上
    之施用毒品行為人施以強制戒治之規定，始免予強制戒治而
    獲釋放（同日另接續執行有期徒刑，詳下述）；乙○○上開
    施用第1級、第2級毒品犯行，亦經檢察官提起公訴，由臺灣
    板橋地方法院以92年度訴字第1668號分別判處有期徒刑8月
    、有期徒刑8月，應執行有期徒刑1年2月確定，乙○○另因
    偽造文書案件，經臺灣板橋地方法院以93年度易字第347號
    判處有期徒刑5月確定，上開3項宣告之有期徒刑嗣經法院裁
    定定其應執行有期徒刑1年5月確定，刑期起算日期為93年1
    月9日，而於94年2月4日縮短刑期假釋出監，並於同年5月9
    日縮刑期滿未經撤銷假釋，上開有期徒刑以已執行論；乙○
    ○再因施用第1級、第2級毒品案件，經臺灣臺北地方法院以
    96年度訴緝字第149號分別判處有期徒刑10月、有期徒刑9月
    ，應執行有期徒刑1年4月確定。詎乙○○仍不知悔改，明知
    海洛因及甲基安非他命分別為毒品危害防制條例第2條第2項
    第1款、第2款所規定之第1級毒品及第2級毒品，竟基於施用
    第1級毒品海洛因之犯意，於96年8月13日下午6時許，在臺
    北縣土城市○○街15巷附近之自用小客車內，以將海洛因粉
    末摻入香煙內點火吸食之方式，施用第1級毒品海洛因；另
    基於施用第2級毒品甲基安非他命之犯意，於同日下午4時許
    ，亦在上述自用小客車內，以將甲基安非他命置於吸食器內
    加熱燒烤吸食其煙霧之方式，施用第2級毒品甲基安非他命
    ；嗣於96年8月13日晚間11時50分許，在臺北縣土城市○○
    街15巷底為警查獲，並扣得乙○○所有之海洛因2包（驗餘
    淨重合計0.7059公克）、云取海洛因所用之分裝勺4支、甲
    基安非他命殘渣袋2只（內有微量之甲基安非他命殘渣）、
    吸食器1組，及與乙○○本件施用毒品犯行無關之注射針筒2
    支等物。
二、案經臺北縣政府警察局土城分局報請臺灣板橋地方法院檢察
    署檢察官偵查起訴。
    理  由
一、上揭事實，業據被告乙○○於原審、本院審理時均坦承不諱
    ，且被告於為警查獲後所採集之尿液，經送請臺灣檢驗科技
    股份有限公司以酵素免疫分析法初步檢驗、氣相層析質譜儀
    法確認檢驗之檢驗結果，確呈鴉片類及甲基安非他命類陽性
    反應，有該檢驗機構出具之濫用藥物尿液檢驗報告1紙附卷
    可稽；而被告為警查獲時所扣得之白色粉末2包（驗餘淨重
    合計0.7059公克），經交通部民用航空局航空醫務中心以氣
    相層析質譜儀法鑑定之結果，確含第1級毒品海洛因成分，
    亦有該中心毒品鑑定書1紙在卷可憑；此外，復有分裝勺4支
    、甲基安非他命殘渣袋2只（內有微量之甲基安非他命殘渣
    ）、吸食器1組等物扣案可資佐證，足認被告上開自白，核
    與事實相符。又被告前因施用毒品案件，經原法院以88年度
    毒聲字第7733號裁定將其送往勒戒處所觀察、勒戒後，認無
    繼續施用毒品之傾向，由臺灣板橋地方法院檢察署檢察官以
    88年度毒偵字第3107號為不起訴處分確定，復因施用第1級
    、第2級毒品案件，經原法院以91年度毒聲字第2907號裁定
    將其送往勒戒處所觀察、勒戒後，認有繼續施用毒品之傾向
    ，再經原法院以92年度毒聲字第1509號裁定令入戒治處所施
    以強制戒治，而於93年1月9日因修正施行後之毒品危害防制
    條例已刪除對於2犯以上之施用毒品行為人施以強制戒治之
    規定，始免予強制戒治而獲釋放，被告上開施用第1級、第2
    級毒品犯行，亦經檢察官提起公訴，由原法院以92年度訴字
    第1668號分別判處有期徒刑8月、有期徒刑8月，應執行有期
    徒刑1年2月確定（已執行完畢），被告再因施用第1級、第2
    級毒品案件，經臺灣臺北地方法院以96年度訴緝字第149號
    分別判處有期徒刑10月、有期徒刑9月，應執行有期徒刑1年
    4月確定（尚未執行），此亦有本院被告前案紀錄表1份在卷
    可憑；本件事證明確，被告施用毒品犯行，堪以認定。
二、按海洛因及甲基安非他命分別為毒品危害防制條例第2 條第
    2項第1款、第2款所規定之第1級毒品及第2級毒品。核被告
    施用海洛因之行為，係犯毒品危害防制條例第10條第1項之
    施用第1級毒品罪，其施用甲基安非他命之行為，係犯毒品
    危害防制條例第10條第2項之施用第2級毒品罪；其施用前後
    持有第1級毒品海洛因、第2級毒品甲基安非他命之低度行為
    ，應為其施用之高度行為所吸收，均不另論罪。被告所犯上
    開2罪，犯意各別，罪名互異，應予分論併罰。又被告有如
    事實欄第1項所載之犯罪科刑及執行紀錄，有本院被告前案
    紀錄表在卷可參，其於受有期徒刑之執行完畢後，5年內故
    意再犯本件有期徒刑以上之罪，為累犯，應依刑法第47條第
    1項規定加重其刑。
三、原審以被告犯罪事證明確，適用毒品危害防制條例第10條第
    1項、第2項、第18條第1項前段，刑法第11條前段、第47條
    第1項、第38條第1項第2款、第51條第5款，並審酌被告前已
    因施用毒品而受不起訴處分之寬典，且法院論罪科刑執行完
    畢，猶不知悔誤而再犯本件之罪，顯見其自制力薄弱，惟其
    施用毒品僅屬自殘行為，對於他人之法益尚無直接之侵害，
    及其犯後坦承犯行，態度尚稱良好等一切情狀，分別量處施
    用第1級毒品罪，有期徒刑1年、施用第2級毒品，有期徒刑1
    0月，定應執行有期1年8月，復就扣案海洛因2包（驗餘淨重
    合計0.7059公克）、甲基安非他命殘渣袋2只內之甲基安非
    他命殘渣（量微無法秤重），分別係被告本件施用毒品犯行
    所查獲之第1級、第2級毒品，均依毒品危害防制條例第18條
    第1項前段規定諭知沒收銷燬；扣案分裝勺4支，係被告所有
    供其本件施用第1級毒品海洛因所用之物，而上開甲基安非
    他命殘渣袋2只、扣案吸食器1組，則均係被告所有供其本件
    施用第2級毒品甲基安非他命所用之物，此均據被告供承明
    確，依刑法第38條第1項第2款規定諭知宣告沒收。至扣案注
    射針筒2支，與被告本件施用毒品犯行並無關聯，此據被告
    陳明在卷，復查無證據證明上開注射針筒係供被告本件施用
    毒品行為所用或預備之物，不併予宣告沒收之諭知。經核其
    認事用法並無違誤，量刑亦屬妥適。被告上訴意旨略以：「
    原判決量刑太重，於警方查獲前有向警方自首」為由，指摘
    原判決不當，惟查：證人即查獲本件毒品之員警甲○○於本
    院到庭結證稱：「當時現場他在環河路那邊車上睡覺，我們
    是警網過去跟他盤查，查到他有逃犯之資訊，我們在現場就
    在看，他身上就有類似不明的粉末，接著查到毒品，筆錄問
    的時候他有承認是他自己的，我們先查到他是逃犯，查到他
    是通緝，然後查到他有粉末毒品，然後做筆錄他才承認是他
    的才承認吸毒。」等語（見本院97年2月20日審判筆錄第3頁
    ），況被告亦自陳係警員問伊這是什麼，伊說是毒品等語（
    見同上筆錄），足見扣案毒品顯係遭警查獲，並非被告主動
    供出而有自首之情，是被告上訴意旨所辯其係向員警自首云
    云，尚非可採。本件被告上訴片面自陳符合自首，指摘原判
    決不當，為無理由，應予駁回。
據上論斷，應依刑事訴訟法第368條，判決如主文。
本案經檢察官劉靜婉到庭執行職務。
中    華    民    國    97    年    2     月    29    日
                  刑事第8 庭審判長法  官  鄭文肅
                                  法  官  蔡光治
                                  法  官  張明松
以上正本證明與原本無異。
如不服本判決，應於收受送達後10日內向本院提出上訴書狀，其
未敘述上訴之理由者並得於提起上訴後10日內向本院補提理由書
（均須按他造當事人之人數附繕本）。
                                  書記官  柯月英
中    華    民    國    97    年    3     月    3     日
附錄：本案論罪科刑法條全文
毒品危害防制條例第10條第1項、第2項
施用第一級毒品者，處 6 月以上 5 年以下有期徒刑。
施用第二級毒品者，處 3 年以下有期徒刑。


司法院資訊處製作；財團法人民間司法改革基金會備份。
